Collectie Ies Spreekmeester
International Institute of Social History
Collectie Ies Spreekmeester
1930-2000
COLL00007
Spreekmeester, Ies
ca. 3500 tekeningen en prenten, ca. 6 m.
Internationaal Instituut voor Sociale Geschiedenis Cruquiusweg 31 1019 AT Amsterdam Nederland
Tekenaar voor verschillende media. Bevat tekeningen, prenten en bewijsexemplaren.
Archiefvorming
Biografie
Ies Spreekmeester, geboren Amsterdam 1914, overleden 2000; volgde in Amsterdam de avondschool van het Instituut voor Kunstnijverheid, maar is feitelijk autodidact; hij zat dagenlang in Artis dierenstudies te maken; gedurende de oorlog wist de joodse Spreekmeester onder te duiken bij een boerenfamilie op de Veluwe; kort na de oorlog tekende Spreekmeester voor De Waarheid, later voor Het Parool en vervolgens trad hij in vaste dienst bij Het Vrije Volk; hij tekende en schreef een aantal Gouden Boekjes; een groot succes én doorlopende bron van inkomsten waren zijn tekeningen voor het Margriet Kookboek.
Geschiedenis archiefbeheer
In bezit van de erven Spreekmeester tot de overdracht aan het IISG in 2009.
Inhoud en structuur
Inhoud
Tekeningen, boeken, tijdschriften, drukwerk en ontwerpen voor onder andere Philips en bijvoegsel Vrije Volk.1930-2000.
Ordening
De collectie is zoveel mogelijk thematisch en chronologisch geordend. De aantallen en de jaartallen van de tekeningen zijn specifiek vermeld, bewijsexemplaren zijn zonder deze informatie bijgevoegd.
Onderwerpen
Geografische namen
Netherlands
Organisaties
Het Vrije Volk; Philips
Thema's
Culture, media and arts
Materiaaltype
objecten; tekeningen; prenten
Raadpleging en gebruik
Raadpleging
Vrij
Verwant materiaal
Afgescheiden materiaal
Een aantal tekeningen zijn per stuk beschreven met collectiecode Ies Spreekmeester.
Lijst
- Tekeningen, N.B. Bevat ook bewijsexemplaren als drukwerk, boeken en objecten.
  - Tekeningen uit de jaren '30. 1934-1939., 1; 13 ex
  - Tekeningen gemaakt in Artis. 1932-1933., 2; 208 ex
  - Diverse tekeningen. 1945-1976. (69 ex.), Tekeningen voor diverse tijdschriften.1946-1950. (5 ex.); Tekeningen voor Vrij Nederland. 1948-1949. (82 ex.); Tekeningen voor Mini en Maxi strip. 1970-1979. (6 ex.); Tekeningen voor Pep. 1970-1979. ( 2 ex.); Tekening voor Revue.1960. (1 ex.); Tekeningen voor Jippo. 1975-1976. (3 ex.); Tekening voor bedrijfsblad.1971. (1 ex.); 3
  - Tekeningen voor Vrij Nederland. 1948-1957., 4; 64 ex
  - Tekeningen gemaakt voor Het Vrije Volk. 1949-1970., 5-9; 1353 ex
    - 1950-1957. (255 ex.), 5
    - 1949,1958-1959. (216 ex.), 6
    - 1956-1959. (350 ex.), 7
    - 1958-1959. (379 ex.), 8
    - 1960-1967. (153 ex.), 9
  - Tekeningen voor diverse kranten. 1950-1960., 10; 14 ex
  - Tekeningen voor diverse televisieprogramma's. 1950-1966. (4 ex.), Tekeningen voor diverse tijdschriften.1950-1966. (23 ex.); 11
  - Tekeningen voor Margriet Kookboek. 1963., 12; 120 ex
  - Tekeningen voor De Geïllustreerde Pers1950-1970., 13; 144 ex
  - Tekeningen voor televisieprogramma's. 1960-1979., 14-16; 178 ex
    - Diverse tekeningen voor televisieprogramma's.1960-1979. (90 ex.), 14
    - Diverse tekeningen voor televisieprogramma's. 1970-1979. (67 ex.), 15
    - Tekeningen voor diverse televisieprogramma's en 1 rol met tekeningen voor het programma "Hoe bestaat het?" 1970-1979. (20 ex. en 1 rol), 16
  - Erotische cartoons. 1978., 17; 14 ex
  - Diverse tekeningen voor de De Friese Pers.1980 -1990. (37 ex.), Tekeningen voor de Strip Bertus. 1980. (78 ex.); 18
- Ontwerpen
  - Linoleumsneden. 1940-1950., 19; 41 ex
  - Reclame. 1945-1990., 20-24; 269 ontwerpen
    - Reclame drukwerk. 1945-1989., 20; 135 drukwerken
    - Ontwerpen voor reclameuitingen voor Philips. 1950-1969., 21; 9 ex
    - Ontwerpen voor reclameuitingen. 1950-1970., 22; 2 ex
    - Ontwerpen voor reclameuitingen. 1960-1990., 23; 91 ex
    - Reclame drukwerk voor Vrij Nederland.Circa 1955. (1 ex.), Brochure van der Ploeg schoolmeubelen.1950. (1 ex.); Reclame Proost en Brandt1952. (1 ex.); Brochure KLM.1963. (2 ex.); Ontwerpen voor sigarettenmerk Mokum Rokum.1963. (27 ex.); 24
  - Ontwerpen voor diverse media.1960-1990., 25; 219 ex
  - Ontwerpen voor boek De Vier Potloden.1960-1990. (3 manuscripten en 1 lay-out ex.), Ontwerpen voor boek Och die dwaze domme Sik. 1960-1990. (1 manuscript en 2 lay-out ex.); Ontwerpen stripboek Bertus. 1960-1990. (2 manuscripten); 26
- Boeken, tijdschriften, clichés en drukwerk
  - Boeken, cliches en drukwerk. 1945-1971., 27-32; Boeken 58 ex, tijdschriften 102 ex, drukwerk 194 ex en clichés 11 ex
    - Diverse gemeentenbladen.1945-1971. (12 ex.), Ex Librissen. 1945-1971. (55 ex.); Het Boek van de vier kleurpotloden. 1945-1971. (9 ex.); 27
    - Kinderboeken.1946-1980., 28; 20 ex
    - Drukwerk N.V.V.. 1948-1951. (30 ex.), Diverse media. 1948-1980. (27 ex.); Ansichtkaarten 1948-1951. (17 ex.); Prints voor Stripboeken Bockwert 1980-1989. (20 ex.); 29
    - Margriet kookboek. Circa 1950. (1 ex.), Diverse boeken. 1948-1951. (28 ex.); 30
    - Strip Mini en Maxi. 1960-1980. (11 cliches), Diverse boekomslagen. 1960-1980. (20 ex.); Drukwerk Arbeiderspers. 1960-1980. (13 ex.); 31
    - Tijdschrift Ariadne. 1975-1985. (70 ex.), Tijdschrift De Strikel. 1975-1985. (32 ex.); 32
- Overige stukken
  - Tekening voor privé gebruik. 1950-2000., 33; 44 tekeningen en 83 drukwerk
  - Verpakkingen en brochures Bruynzeel. 1950-1969. (6 ex.), Brochures Bruynzeel. 1950-1969. (2 ex.); Stempeldozen Posta Figura. 1960-1980. (2 ex.); 34